臺灣高雄地方法院刑事判決　　　　　　　　　　　　　九十一年度訴字第二八八號
　　公　訴　人　臺灣高雄地方法院檢察署檢察官
　　被　　　告　丁○○
　　指定辯護人　本院公設辯護人　乙○○
右列被告因強盜案件，經檢察官提起公訴（九十年度偵字第二一五八九號），本院判
決如左：
    主  文
丁○○共同意圖為自己不法之所有，攜帶兇器以脅迫至使不能抗拒，而使人交付財物
，累犯，處有期徒刑捌年。
口罩壹付及菜刀壹把均沒收。
    事  實
一、丁○○曾因犯違反肅清煙毒條例、麻醉藥品管理條例、恐嚇等案件，經本院分別
    判處有期徒刑三年三月、四月、四月，應執行有期徒刑三年八月確定，於民國八
    十三年六月二十二日假釋出監，嗣因撤銷假釋，再執行殘餘刑期一年一月十六日
    ，而於八十六年六月十四日執行完畢。詎仍不知悔改，復與高樹華（未據起訴）
    共同基於意圖為自己不法所有之犯意聯絡，於九十年九月十日上午四時許，攜帶
    高樹華所有客觀上可供兇器使用之菜刀一支，由丁○○騎乘高樹華所有卸下車牌
    之機車附載高樹華，前往址設高雄市○○區○○路一五○號之「肆角伍娛樂廣場
    」，丁○○與高樹華均以頭戴安全帽及口罩之裝扮掩蓋面貌進入店內，推由高樹
    華持上開菜刀威嚇要脅店員甲○○等人不要輕舉妄動，喝令甲○○等人均靠到櫃
    檯旁，並逼迫甲○○交出身上皮包，丁○○則雙手插腰站立於高樹華身後，至使
    甲○○心生畏怖不能抗拒，而將所有之皮包一只（內有現金新臺幣二萬元、肆角
    伍娛樂廣場集分卡五十八張、打火機一個、綠油精一瓶、鑰匙一付等物）交付高
    樹華，得手後隨即騎乘機車逃逸。嗣經肆角伍娛樂廣場報案，為警持搜索票，至
    丁○○位於高雄市○○區○○路一五○號之居處搜索，取出供強盜所用之丁○○
    所有之口罩一付和高樹華所有之菜刀一支，以及強盜所得集分卡五十八張、打火
    機一個、綠油精一瓶、鑰匙一付、皮包一個等物（強盜所得部分已發還甲○○）
    ，因而查獲。
二、案經高雄市政府警察局小港分局報告臺灣高雄地方法院檢察署檢察官偵查起訴。
    理  由
一、訊據被告丁○○承認於右述時、地騎乘卸下車牌之機車附載案外人高樹華同至「
  肆角伍娛樂廣場」，並於高樹華強盜甲○○後搭載高樹華離去，且經警在其居處
    客廳酒櫃下方抽屜搜出口罩一付、菜刀一支、集分卡五十八張等物品乙情不諱，
    惟矢口否認有何強盜犯行，辯稱：高樹華約我一同前往「肆角伍娛樂廣場」找人
    理論，高樹華先進去店裡，我進去後才看到他拿刀子搶店員的皮包，我有開口叫
    高樹華不要這樣，便走出店外，後高樹華要我載他到我居處，並趁我上廁所時把
    強盜所得之物除現金外全數藏放於我家客廳酒櫃下方，我從頭到尾都未參與強盜
    行為，也沒分得任何好處云云。惟查：右述事實分據證人即「肆角伍娛樂廣場」
    店員甲○○於警訊及本院調查中證述：九十年九月十日上午四時許，被告與高樹
    華頭戴安全帽、口罩一起進入店內，高樹華手持菜刀嚇令我不要動靠到櫃檯旁，
    並要我交出皮包，當時我很害怕，不得已只好交出皮包，被告則站在店內走道中
    央，雙手插腰作監視狀，店內其他人見此情形都很害怕，被告見高樹華拿走皮包
    後才隨同一起離去，我皮包內有現金二萬元、店內的集分卡五十八張、打火機一
    個、綠油精一瓶及鑰匙一付（見警訊第三至六頁、本院九十一年二月二十日訊問
    筆錄）；證人即至被告租處搜索之警員丙○○證稱：當時我們持搜索票到被告住
    處實施搜索，我們在一樓客廳酒櫃下方抽屜搜出一包塑膠袋，內裝有集分卡五十
    八張、打火機一個、綠油精一瓶、鑰匙一付、皮包一個、褲子一件、菜刀一支、
    水果刀一支、口罩一只及膠帶等物品，被害人在警訊中說其皮包內尚有現金二萬
    元，但我們並未發現現金（見本院九十一年一月三十日訊問筆錄）各等語明確，
    且有相片十六幀、高雄市政府警察局小港分局搜索筆錄、扣押物品目錄表、扣押
    物品收據、贓物認領保管切結書附卷可稽，及案發現場監視錄影帶乙捲、口罩一
    付、菜刀一支扣案足資佐證。雖被告辯稱：係因騎機車才戴上安全帽及口罩，並
    以這種打扮進入店內，進入才知道高樹華持刀強盜，我有開口阻止高樹華，並立
    刻走出店外，沒有在店內監控云云，然查證人甲○○結證稱：被告與高樹華是一
    同進來，一起離開，不是一前一後，被告於高樹華持菜刀強盜時，並沒有出聲阻
    止高樹華，反而是站在店內監視‧‧‧我在店內服務許久，從未見過客人會頭載
    安全帽與口罩進入店內，被告與高樹華應該是看到當時店裡只有我揹著皮包，目
    標明顯，所以才會下手（見本院九十一年二月二十日訊問筆錄）等語明確，徵諸
    證人甲○○與被告、高樹華互不相識，彼此間無夙怨嫌隙，應無設詞誣陷被告之
    可能，佐以本院當庭勘驗錄影帶結果，銀幕顯示九十年九月十日上午四時零七分
    許，被告身穿白色上衣頭戴安全帽，與身穿黑衣亦戴安全帽之男子一同進入店內
    ，黑衣男子手持刀走向店內櫃檯，取走小姐交出之皮包，被告則站於店內靠櫃檯
    處走道上，雙手插腰並作勢監視店內其他人，其他人均靠櫃檯站立不敢反抗，黑
    衣男子拿走財物後夥同被告一同離開，時間約同日上午四時十一分許，有勘驗筆
    錄乙紙在卷足憑，據上各情以觀，被告顯然明知高樹華進入「肆角伍娛樂廣場」
    之目的係為強盜財物，猶與高樹華一同前往，並於高樹華持刀脅迫被害人交出財
    物時立於一旁監控現場狀況，且在高樹華得手後共同離去，其與高樹華間就攜帶
    兇器強盜之犯行有犯意聯絡與行為分擔至明。綜上所述，被告所辯純屬卸責之詞
    ，不足採信，其罪證明確，犯行洵堪認定，應予依法論科。
二、查被告行為時，懲治盜匪條例係經立法程序於四十六年六月五日修正公布施行，
    將原第八條及第十條之規定予以刪除，原第九條改為第八條，第十一條改為第九
    條，經考上開刪除原第十條「施行期間定為一年，必要時得以命令延長」有關限
    時法規定之立法本意，係為期遏止盜風，改善治安，認該條例第一條至第七條及
    原第九條均仍有施行之必要，因將該條例由限時法改為經久施行之常態性刑事特
    別法，並重新調整條次，形式上雖稱修正，實質上已具重新全部立法之性質，故
    該條例修正前，雖有數次命令延長已逾期，仍非可認為已經失效，而懲治盜匪條
    例係刑法之特別法，自應優先適用，而無適用刑法之餘地，公訴人認被告所為係
    犯修正前刑法加重強盜罪，而未引用懲治盜匪條例之規定，容有未洽。次查被告
    行為後，懲治盜匪條例業於九十一年一月三十日經總統公布廢止，而刑法第三百
    三十條第一項亦於同日修正公布，新舊法（即懲治盜匪條例第五條第一項第一款
    、修正後刑法第三百三十條第一項）比較結果，新修正公布之刑法規定有利於被
    告，依刑法第二條第一項前段之規定，自應適用裁判時法，即修正後刑法第三百
    三十條第一項之規定。是核被告所為，係犯修正後刑法第三百三十條第一項之加
    重強盜罪，公訴人認被告所為係犯修正前刑法第三百三十條第一項之規定，起訴
    法條尚有未洽，應予變更。被告與高樹華間就上開犯行有犯意聯絡與行為分擔，
    為共同正犯。被告曾因違反肅清煙毒條例、麻醉藥品管理條例、恐嚇等案件，經
    本院分別判處有期徒刑三年三月、四月、四月，應執行有期徒刑三年八月確定，
    於八十六年五月三十一日執行完畢，有臺灣高等法院被告全國前案紀錄表乙紙附
    卷可查，其受有刑徒刑之執行完畢五年內，再犯本件有期徒刑以上之罪，為累犯
    ，應依法加重其刑。審酌被告正值壯年，不思循合法途徑謀求財富，竟以強盜方
    式為之，所為非但侵害被害人之人身安全，亦嚴重危害社會秩序，情節重大，且
    犯後猶飾詞圖卸等一切情狀，量處如主文所示之刑有期徒刑八年。公訴人求從重
    量處被告有期徒刑三年六月，惟本件被告所犯修正後加重強盜罪法定刑最輕本刑
    為七年，公訴人求刑低於法定最輕本刑，容有誤會，附此說明。扣案之口罩一付
    為被告所有，菜刀一把則為共犯高樹華所有，且為供強盜犯罪所用之物，業據被
    告供明在卷（見本院九十一年一月二十一日訊問筆錄、九十一年三月七日審判筆
    錄），爰依刑法第三十八條第一項第二款規定及共同正犯共同負責之法理，予以
    宣告沒收。至上衣一件、牛仔褲一條、透明膠帶一捲及水果刀一只，雖分別為被
    告及高樹華所有之物品，惟與本案加重強盜之行為無涉，亦非違禁物，本院自不
    得予以宣告沒收，併此敘明。
據上論斷，應依刑事訴訟法第二百九十九條第一項前段、第三百條，刑法第二條第一
項前段、第二十八條、第三百三十條第一項、第四十七條、第三十八條第一項第二款
，判決如主文。
中      華      民      國      九十一      年      三      月  二十一  日
                                  臺灣高雄地方法院刑事第四庭
                                        審判長法官    黃建榮
                                              法官    楊國祥
                                              法官    莊珮君
右正本證明與原本無異。
如不服本判決，應於判決送達後十日內，向本院提出上訴狀。
                                            書記官    王高山
中    華    民    國      九十一      年      三      月      二十二    日
附錄本案論罪科刑法條全文：
刑法第三百三十條第一項
犯強盜罪而有第三百二十一條第一項各款情形之一者，處七年以上有期徒刑。
